臺灣嘉義地方法院民事裁定　100年度訴字第601號
原　　　告　台新商業銀行股份有限公司
法定代理人　蔡榮棟
訴訟代理人　周鉅哲
被　　　告　何簡秀琴
訴訟代理人　張巧妍律師
上列當事人間分配表異議之訴事件，本院裁定如下：
    主  文
原告之訴駁回。
訴訟費用由原告負擔。
    理  由
一、按原告之訴，起訴不合程式或不備其他要件者，法院應以裁
    定駁回之，民事訴訟法第249條第1項第 6款定有明文。次按
    債權人或債務人對於分配表所載各債權人之債權或分配金額
    有不同意者，應於分配期日 1日前，向執行法院提出書狀，
    聲明異議。執行法院對於異議認為正當，而到場之債務人及
    有利害關係之他債權人不為反對之陳述或同意者，應即更正
    分配表而為分配。異議未終結者，為異議之債權人或債務人
    ，得向執行法院對為反對陳述之債權人或債務人提起分配表
    異議之訴。聲明異議人未於分配期日起10日內向執行法院為
    起訴之證明者，視為撤回其異議之聲明，此觀強制執行法第
    39條第1項、第40條第1項、第41條第1項前段、第3項前段規
    定甚明。再按修正前強制執行法第41條規定：「異議未終結
    者，聲明異議人非自分配期日起十日內對於他債權人起訴，
    並向執行處為起訴之證明，執行處得依原定分配表，實行分
    配。」該法條已於民國85年10月 9日修正為第1項前段、第3
    項分別規定：「異議未終結者，為異議之債權人或債務人，
    得向執行法院對為反對陳述之債權人或債務人提起分配表異
    議之訴。」、「聲明異議人未於分配期日起十日內向執行法
    院為前二項起訴之證明者，視為撤回其異議之聲明」。尋繹
    其修正本旨，在於原規定異議人未為起訴之證明者，僅生執
    行法院得依原定分配表實行分配之效果，其所提起之訴訟，
    仍須進行，致生分配程序已終結，而仍須進行無益訴訟程序
    之現象，為加重異議人未為起訴證明之失權效果，始修正為
    「未於十日內向執行法院為起訴之證明者，視為撤回其異議
    之聲明」之規定，於此情形，其異議既復不存在，執行法院
    當然應依原定分配表實行分配，受訴法院亦應以其訴為不合
    法，裁定駁回之，以避免執行及訴訟程序之拖延，此乃規定
    於十日內為起訴之證明，注重在向執行法院為證明。該法條
    所定「十日」為法定不變期間，一經遲誤即發生失權之效果
    ，自無補正之問題（最高法院99年度台抗字第867號裁定、8
    5年10月9日強制執行法第41條修正立法理由三參照）。
二、查本院100年度司執字第 7961號強制執行事件，係債務人朱
    金能之不動產經拍定後，經本院民事執行處即執行法院作成
    分配表，並定於 100年11月17日實行分配（即分配期日），
    原告於 100年10月13日收受分配通知及分配表後，認分配表
    所列債權人即被告所受分配額過高，乃於 100年10月19日具
    狀向執行法院對該分配表聲明異議，認被告可分配金額應該
    減為新臺幣（下同）450,000元，並將減少分配之509,439元
    分配與原告（見本院卷第42頁分配表異議狀）。惟執行法院
    並未依原告之異議更正分配表，亦未於分配期日前將上開原
    告對分配表之聲明異議狀送達分配表次序2至3之債權人，而
    於 100年11月17日通知原告「請於文到10日內，向本處提出
    已就異議事項，對為反對陳述之債權人提起訴訟之證明，逾
    期即視為撤回分配表異議之聲明，本院將依原分配表實行分
    配。」（見本院卷第47頁）等情，業據本院依職權調取本院
    100 年度司執字第7961號強制執行事件案卷核閱無訛。揆諸
    首揭規定，本件異議程序既未終結，異議人即原告即應於分
    配期日起10日內向執行法院為起訴之證明。原告雖於 100年
    11月15日曾以民事陳報狀向本院民事執行處陳報：「聲請人
    就分配金額有不同意見並提請訴訟」，並於該陳報狀證物名
    稱及件數欄載明：「一、分配表異議之訴繕本乙份」，然實
    際上該陳報狀並未檢附任何證明文件等情，有該陳報狀影本
    （見本院卷第46頁）在卷可考，並據本院依職權調取本院10
    0年度司執字第 7961號強制執行事件案卷核閱無訛；又原告
    固於翌日即 100年11月16日對被異議之債權人即被告提起本
    件分配表異議之訴，然原告於 100年11月17日分配期日起10
    日內仍未向執行法院為起訴之證明，乃至於 100年11月22日
    收受本院執行處上開限期陳報起訴證明之通知後，迄未向執
    行法院為起訴之證明等情，此有上開限期陳報起訴證明通知
    之送達證書及本院公務電話紀錄各乙份（見本院卷第48頁、
    第73頁）在卷可憑，原告顯已遲誤向執行法院為起訴證明之
    法定不變期間，揆諸首揭說明，即生未為起訴證明之失權效
    果，自應視為原告已撤回其異議之聲明。從而，原告異議之
    聲明既已視為撤回而不復存在，執行法院當然應依原分配表
    實行分配，而原告所提本件分配表異議之訴即難認合法，自
    應裁定駁回（85年10月 9日強制執行法第41條修正立法理由
    三參照）。
三、據上論結，依民事訴訟法第249條第1項第 6款、第95條、第
    78條，裁定如主文。
中    華    民    國   100    年    12    月    30    日
                  民事第三庭  法  官  曾宏揚
以上正本係照原本作成。
如對本裁定抗告須於裁定送達後10日內向本院提出抗告狀。
中    華    民    國   100    年    12    月    30    日
                              書記官  陳見明